【裁判字號】    92,交上易,534
【裁判日期】    921128
【裁判案由】    過失傷害
【裁判全文】
臺灣高等法院刑事判決                          九十二年度交上易字第五三四號
    上  訴  人
    即  被  告  乙○○
右上訴人因過失傷害案件，不服臺灣板橋地方法院九十二年度交易字第四七七號，中
華民國九十二年九月二十四日第一審判決（起訴案號：臺灣板橋地方法院檢察署九十
二年度偵字第五六０四號），提起上訴，本院判決如左：
    主  文
原判決撤銷。
乙○○因過失傷害人，處拘役肆拾日，如易科罰金，以佰元折算壹日。
    事  實
一、乙○○於民國（下同）九十一年十月三十日下午六時四十五分許，駕駛車號ＡＢ
    —七００一號自用小客車，沿臺北縣永和市○○路由南往北方向行駛，行經臺北
    縣永和市○○路與永貞路三百八十九巷之交岔路口，欲左轉至永貞路三百八十九
    巷時，本應依遵守左轉彎時，距交岔路口三十公尺前顯示方向燈或打手勢，行至
    交岔路口中心處左轉，四車道以上或同向車道道路，欲左轉彎時，應距交岔路口
    三十公尺前換入內側車道之規定，以防止發生危險事故；且依當時係晴天、日間
    有自然光線、視距良好、行經市區○○○○○道路、無障礙物、無缺陷等情形，
    並無不能注意之情形，竟為等待對向車道之車輛持續通過，而疏於注意，違反前
    開規定在交岔路口右方之外側慢道路邊暫停準備左轉，使來往車輛無法辨別其行
    車動向；嗣於啟動欲左轉時，適有同向由甲○○騎乘車號ＡＢＥ—三六八號重型
    機車，沿臺北縣永和市○○路由南向北直行通過該處，亦因疏未注意車前狀況，
    見乙○○駕駛之ＡＢ—七００一號自用小客車突然啟動時已閃避不及，所騎乘之
    ＡＢＥ—三六八號機車車頭撞及ＡＢ—七００一號自用小客車左前車頭，致甲○
    ○人車失控倒地，受有右側骨盆腔恥骨骨折之傷害。
二、案經被害人甲○○訴由臺北縣政府警察局永和分局報告臺灣板橋地方法院檢察署
    檢察官偵查起訴。
    理  由
一、訊據被告乙○○固坦承於前開時地與告訴人甲○○所騎乘之機車發生撞擊，致告
    訴人受有前開傷害之事實，但矢口否認有何過失傷害之犯行，辯稱：我左轉時一
    直有打方向燈，而且我停留路口有一段時間，因為對向車道是持續塞車，我對向
    的車子讓給我先過，我確定沒有來車才啟動左轉，然後就聽到碰撞的聲音，我那
    時還沒有行進，是告訴人自己過來撞我的；我有在三十公尺前就打方向燈等著左
    轉，本件是她先行違規，違反路權的規定，而且撞擊到的位置是在左側，並非只
    有左側前端云云。惟查：
  (一)就本件車禍如何發生，告訴人在原審指陳：我騎機車車往永貞路方向，我慢慢開
    過來，看到巷子口有輛車停在永貞路路邊，我不以為意，因為我是直行車，就慢
    慢騎過去，我是騎在內車道，因為被告的車子停在路邊，我怕他會開出去，我騎
    到巷子口，他的車子突然啟動，我發現時已經來不及煞車，機車車頭就撞到他的
    車子左前方，所以我撞到他時，他的車子應該是緩慢開過來，我發現他時，他的
    車子已經從路邊往中間開過來，我無法判斷當時他的車子是否已經停止等語（見
    原審卷第十五頁）。被告於警詢中亦供稱：於九十一年十月三十日十八時四十五
    分許，在永貞路三百八十九巷口，我駕駛車號ＡＢ—七００一（號自用小客車）
    沿永貞路至三百八十九巷我先靠邊，打方向燈準備左轉，剛起步緩慢前進時，我
    回頭看永貞路口號誌為紅燈，然後號誌轉為綠燈時，對向小客車停車讓我先行，
    遂我就緩慢前進，一部重機ＡＢＥ—三六八號就從我車左方出現，車速大概四十
    至五十公里以上，然後就撞上我云云（見偵查卷第十頁）。兩人所供大致相符，
    參以道路交通事故調查報告表記載現場為雙向各二（快、慢）車道，所附現場圖
    顯示被告所駕ＡＢ—七００一號自用小客車停在外側慢車道上，車頭偏向左方，
    跨在快、慢車道分向線上（見偵查卷第十六頁）；得徵肇事時，被告駕駛自用小
    客車，行經臺北縣永和市○○路與永貞路三百八十九巷之交岔路口，欲左轉至永
    貞路三百八十九巷時，因為對向車道之車輛持續通過，被告遂在交岔路口「外側
    慢車道」路邊暫停準備左轉，待對向車道之車輛讓其通過，剛啟動車輛欲行左轉
    時，即遭同向由甲○○騎乘車號ＡＢＥ—三六八號重型機車撞擊，已甚為明確。
  (二)按左轉彎時，距交岔路口三十公尺前顯示方向燈或打手勢，行至交岔路口中心處
    左轉；四車道以上或同向車道道路，欲左轉彎時，應距交岔路口三十公尺前換入
    內側車道，道路交通安全規則第一百零二條第一項第四款、第五款分別定有明文
    。因之本案被告駕車欲行左轉時，應距交岔路口三十公尺前換入內側車道，行至
    交岔路口中心處左轉，以防止危險之發生；而肇事當時天候係晴天，日間有自然
    光線，路面無缺陷、道路無障礙物、視距良好之情形，並無阻礙其注意之情事，
    被告原應注意並能注意依上開規定駕車，竟疏於注意，因之告訴人甲○○騎乘機
    車通過該處，見被告乙○○駕駛之ＡＢ—七００一號自用小客車突然啟動時已閃
    避不及，騎乘之機車車頭撞及ＡＢ—七００一號自用小客車左前車頭，致發生本
    件車禍，被告違規左轉，自難辭過失之責。本件車禍肇事原因，經送臺灣省臺北
    縣區車輛行車事故鑑定委員會鑑定結果，認「乙○○駕駛自小客車，由外側車道
    左轉為肇事主因；甲○○駕駛重機車，未注意車前狀況，為肇事次因」等情（見
    偵查卷第三九頁臺灣省臺北縣區車輛行車事故鑑定委員會九十二年七月十四日北
    鑑字第九二０六七八號函），亦同此見解。
  (三)前揭臺灣省臺北縣區車輛行車事故鑑定委員會北鑑字第九二０六七八號函雖以：
    「甲○○駕駛重機車，未注意車前狀況，為肇事次因」云云，認告訴人對於結果
    之發生亦與有過失，惟行為人之過失，與被害人自己之過失，併合而為危害發生
    之原因時，仍不能阻卻行為人過失之責任。
  (四)告訴人因本案車禍受有受有右側骨盆腔恥骨骨折之傷害，業據其提出天主教耕莘
    醫院永和分院診斷證明書附卷為證，並有道路交通事故調查報告表及車損、現場
    照片十五幀附卷為證（見偵查卷第十五頁至第二十二頁）；是被告過失行為與告
    訴人之傷害間顯具有相當因果關係。
  (五)本件事證明確，被告犯行足堪認定。
二、核被告乙○○所為，係犯刑法第二百八十四條第一項前段之過失傷害罪。又被告
    於肇事後，報案人或勤務中心轉來資料未報明肇事人姓名，警員至現場處理時，
    被告在場，當場承認為肇事人，並接受裁判，有臺北縣政府警察偵辦雕通事故案
    件「涉嫌人是否自首」調查表在卷可稽（見偵查卷第二十三頁）；應依刑法第六
    十二條前段自首之規定減輕其刑。
三、原審據以論罪科刑，固非無見。惟查，本案被告係自首犯罪，已如前述；原審未
    依自首之規定減請其刑，尚有未洽。被告之上訴意旨執以指摘原判決不當，為有
    理由，應由本院將原判決撤銷改判。爰審酌被告發生車禍之過失程，度被害人所
    受傷害，及被告肇事後仍飾詞卸責否認犯行，迄未與告訴人達成和解等一切情狀
    ，量處如主文所示之刑，並諭知易科罰金之折算標準。
據上論斷，應依刑事訴訟法第三百六十九條第一項前段、第三百六十四條、第二百九
十九條第一項前段，刑法第二百八十四條第一項前段、第六十二條前段、第四十一條
第一項前段，罰金罰鍰提高標準條例第一條前段、第二條，判決如主文。
本案經檢察官田炳麟到庭執行職務。
中      華      民      國    九十二    年     十一     月    二十八    日
                              臺灣高等法院刑事第十二庭
                                  審判長法  官   劉  景  星
                                        法  官   陳  志  洋
                                        法  官   陳  博  志
右正本證明與原本無異。
不得上訴。
                                        書記官   陳  嘉  文
中      華      民      國    九十二    年     十二     月      一      日
附錄：本案論罪科刑法條全文
刑法第二百八十四條
因過失傷害人者，處六月以下有期徒刑、拘役或五百元以下罰金；致重傷者，處一年
以下有期徒刑、拘役或五百元下罰金。
從事業務之人，因業務上之過失傷害人者，處一年以下有期徒刑、拘役或一千元以下
罰金；致重傷者，處三年以下有期徒刑、拘役或二千元以下罰金。


司法院資訊處製作；財團法人民間司法改革基金會備份。
